臺灣基隆地方法院基隆簡易庭民事簡易判決　　　　九十三年度基簡字第七五○號
　　原　　　告　甲○○
　　被　　　告　乙○○
當事人間給付合夥資金事件，本院於九十三年十一月二十六日言詞辯論終結，判決如
下：
    主  文
原告之訴駁回。
訴訟費用由原告負擔。
    事實及理由
一、本件原來由原告對被告及其他訴外人聲請發支付命令後，因被告等四人聲明異議
    而視為起訴，本應適用通常訴訟程序，嗣原告於言詞辯論期日為訴之一部撤回，
    僅對被告請求，致其訴之全部屬於民事訴訟法第四百二十七條第一項或第二項之
    範圍，自應改依簡易程序繼續審理，合先敘明。
二、本件原告起訴主張：原告與被告及訴外人甲○○、乙○○等共七人，於八十八年
    八月二日共同簽立合夥慈航一六八號漁船契約（下稱系爭合夥契約），並明確約
    定各合夥人之出資比例。上開漁船之買賣契約（下稱系爭合夥船買賣契約書），
    是以原告名義與訴外人邱夢瑩簽訂，其中新台幣（下同）一百五十萬元，是由原
    告簽發本票作為擔保，約定待貸款下來後，再由邱夢瑩再將本票返還原告。上開
    漁船既係合夥人共同經營，原告自得依合夥契約所定出資比例，請求其餘合夥人
    返還，被告應返還原告之出資為二十二萬五千元，迄仍拒絕給付，不得已起訴請
    求：被告應給付上開金額，及自支付命令送達之翌日起至清償日止，按週年百分
    之五計算之利息。
三、被告對於原告所主張之合夥事實、系爭合夥契約及合夥船買賣契約書之真正，均
    已自認，惟以被告只是以技術股之方式出資，沒有金錢出資之約定，並且早以退
    夥，沒有另外以金錢出資之義務可言，何況以系爭合夥船為抵押貸款早已撥給原
    告，原告根本不能向合夥人請求給付出等語，作為否認原告系爭給付請求權之抗
    辯。
四、本件被告為系爭合夥之合夥人之一，原告請求被告逕行向其個人給付所謂應返還
    之出資，其法律依據為何，原告並沒有講清楚，不過，基於以下之說明，原告所
    可能請求的法律依據，都不能成立，茲分別說明如下：
    １、合夥無論是顯明合夥，還是隱名合夥，關於合夥人間之關係，參照民法第六
        百八十一條、第六百八十二條第一項，可以知道合夥之財產與合夥人之個人
        之其他財產，有明顯劃分，所以，不能認為合夥不具有團體性（關於合夥之
        團體性，可以參看史尚寬，債法各論，六四七頁）。因此，合夥人與合夥人
        彼此之間，不能相互請求將出資義務之出資，移轉成為自己的個人財產，本
        件原告如果是照其請求的形式，是請求被告向其個人給付，則原告的請求，
        應認為無理由，相信原告不至於為如此的無理請求。
    ２、合夥人有出資的義務，如尚未依出資契約為出資，則每一個合夥人對於他合
        夥人請求「向合夥為出資」之權利，始能使出資成為合夥財產之一部，即屬
        全體合夥人之公同共有之財產之一部，此請求權即所謂的「出資請求權」（
        參見史尚寬前揭書，六五五頁），既請求之方式限於「向合夥為出資」，即
        不得請求向己給付，原告以請求被告向己給付之方式，於法不合。何況，合
        夥人固均應出資，然出資之種類、內容及出資之時期，不必皆為同樣（史尚
        寬前揭書，六五一頁），依係爭合夥契約所載，系爭合夥資本額為九百萬元
        ，此九百萬為之金錢，分別由合夥人邱顯聰、李慧君、謝天榮、謝文程、白
        日昇，分別出資二百萬元、二百萬元、一百萬元、一百萬元、三百萬元，合
        計九百萬元，原告及被告並無金錢出資之記載，則被告抗辯依系爭合夥契約
        ，出資義務並非金錢出資，自屬可採。因此原告依據出資請求權，請求系爭
        合夥為系爭金錢數額之出資，亦與出資契約不符。
    ３、又，合夥人除有特別訂定外，無於約定出資之外，增加出資之義務。因損失
        而致資本減少者，合夥人無補充之義務，民法第六百六十九條定有明文；於
        隱名合夥時，復於民法第七百零二條明定隱名合夥人，僅於出資之限度內，
        負分擔損失之責任，由此規定可知在解釋上，隱名合夥人既不干預營業，則
        其責任，應以出資為限，故其所出資本，縱有損失淨盡，不足清償債務之情
        事時，隱名合夥人亦不負清償之責，此條之所由設也（並參見本條之立法理
        由）。本件原告或有可能以系爭合夥，原來各夥人之出資不足，應予補充，
        或因原出資淨盡，由原告額外支出之損失，應由各合夥人按約定出資比例返
        還，依其所計算被告應返還金額如其聲明所示，故為本件之請求，此諒係原
        告請求之最有可能的依據，惟按合夥人本原則上無補充出資之義務，隱名合
        夥人更無就合夥損失負責之義務，已如前述；並查，系爭合夥事務係由原告
        出名營業行之，為兩造所不爭執之事實，由係爭漁船買賣契約書上，以原告
        之名與出賣人訂定，亦可資為佐證，則估且不論系爭合夥漁船買賣契約上所
        載一百五十萬元之貸款是否已經核貸撥款，由原告用盡，系爭合夥花費是否
        超過原系爭合夥契約上之九百萬元，是否各合夥人之出資不足且造成損失由
        原告支出，兩造有所爭執，縱使有原告額外支出損失之事實，原告也不能要
        求被告再為補充出資，亦不能請求被告返還其損失之支出。是故，原告即使
        以上開理由作為本件請求之依據，在法律上也是沒有根據。
五、據上論結，本件原告之訴為無理由，依民事訴訟法第七十八條，判決如主文。
中　　　華　　　民　　　國　　九十三　　年　　 十二 　　月　　　三　　　日
                                臺灣基隆地方法院基隆簡易庭
                                        法      官  李木貴
右正本係照原本作成。
如對本判決上訴，須於判決送達後廿日內向本院提出上訴狀。
中　　　華　　　民　　　國　　九十三　　年　　 十二 　　月　　　六　　　日
                                        法院書記官  吳長枝
